臺灣高等法院刑事判決　　　　　　　　　　　　　　九十年度上訴字第三二二七號
　　上　訴　人
　　即　被　告　甲○○
　　選任辯護人　李義忠
右上訴人因強盜等案件，不服臺灣板橋地方法院九十年度訴字第一二四四號，中華民
國九十年九月三日第一審判決（起訴案號：臺灣板橋地方法院檢察署九十年度偵字第
九二五二號）提起上訴，本院判決如左：
    主  文
原判決撤銷。
甲○○竊盜，處有期徒刑陸月，如易科罰金，以參佰元折算壹日。
    事  實
一、甲○○曾因竊盜案件，於民國八十九年間經臺灣板橋地方法院判處罰金四千元確
    定，於八十九年十二月八日繳清罰金執行完畢 (不構成累犯)，詎仍不知悛悔，
    猶意圖為自己不法之所有，於九十年五月十七日下午四時三十五分許 (起訴書誤
    載為下午四時三十分許)，在臺北縣中和市○○路三五二號乙○○所經營之水果
    攤前，乘乙○○不注意之際，徒手竊取乙○○所有而擺放在其攤位右邊之光陽牌
    小型發電機一部 (價值新臺幣一萬三千元)，為警據報查獲。
二、案經臺北縣警察局中和分局報請臺灣板橋地方法院檢察署檢察官偵查起訴。
    理  由
一、右揭犯罪事實，業據被告甲○○坦承不諱 (見偵查卷第四頁背面、第十五頁背面
    ，原審卷第二十頁)，核與被害人乙○○指述被告竊取小型發電機之情節相符，
    並有臺北縣警察局贓物認領保管單存卷可查，足證被告前開自白屬實，本案事證
    明確，應予依法論科。
二、核被告甲○○所為係犯刑法第三百二十條第一項之竊盜罪。公訴人認被告於竊盜
    得手後將發電機置放於所騎乘之車牌號碼ＧＩＤ─八一五號重型機車上未及離開
    現場，即為被害人乙○○察覺而上前攔阻，詎被告為防護贓物及脫免逮捕，竟當
    場施腕力，出手毆擊被害人乙○○而與之相互扭打，致被害人乙○○受有右前臂
    擦挫傷之傷害，因認被告係犯刑法第三百二十九條之準強盜罪。惟被告堅決否認
    有何為防護贓物及脫免逮捕，而當場施強暴脅迫之犯行，辯稱其僅係消極逃逸遭
    被害人乙○○制止，並無何積極暴力等語。經查，被害人乙○○雖於警訊時指稱
    ：「 (被告)將發電機置於其騎乘之機車得手，欲揚長而去，我即衝上前去與該
    男子發生扭打，該男子仍奮力掙扎，並右手猛加機車油門，欲離開現場，在激烈
   扭打中，該男子機車被拉倒而適時警方人員趕至當場查獲。」，然被害人乙○○
    於偵查中及原審審理時卻改稱「他將我發電機拿走，我與他拉扯時造成我右手臂
    受傷。」 (見偵查卷第二十二頁背面)、「我是看他把我的發電機放在機車上正
    準備要走時，我就走上前去要把我的發電機要回來，他看到我來，就騎機車要跑
    ，所以我就抓住他的手，他還是要跑，於是便發生拉扯，拉扯間被告騎的機車就
    倒在地上，這時警察就來了，我在跟被告拉扯間有受傷。」等語 (見原審卷第二
    十頁)，其於本院調查時則稱：「被告偷了我小發電機時，我就向前想要拿回小
    發電機，被告有抗拒，我們兩人就在拉扯，被告一手拿發電機，一手把我推開，
    當時是用右手去拉發電機，被告捉住我的右手把我推開，所以我有受傷。」；「
    警訊中的扭打指的是被告跨上機車座準備離去時我將機車拉倒。」；「沒有毆打
    ，有拉扯。」 (見本院九十年十一月二十二日訊問筆錄)，綜合被害人乙○○前
    開所言，其就被告是否與其發生「激烈扭打」而當場施以強暴脅迫一節，前後所
    供不符，且現場若果發生激烈扭打，被害人乙○○所受之傷，應非僅僅右前臂擦
    挫傷而已。再者，依被害人乙○○前開所言，其於發現被告竊盜犯行，即上前制
    止被告，被告「奮力掙扎」欲離開現場而發生拉扯，被告所為係消極之逃逸行為
    ，未見被害人乙○○進一步指明被告有何積極暴行而達強暴脅迫之程度 (最高法
    院四十三年度台上字第六七０號判決參照)。此外，依被害人乙○○所指述其與
    被告拉扯之情形觀察，被告於竊盜犯行遭發現時急於離開現場，其如何能一手拿
    發電機、一手猛加油門操控機車並同時仍有餘力對被害人乙○○施以暴力，確實
    令人啟疑。而證人即台北縣警察局中和分局安平派出所警員丙○○於本院調查時
    到庭證稱：其到現場時雙方已無拉扯等語 (見本院九十年十一月二十二日)，是
    其證詞亦無法為被告不利之認定。又被害人乙○○因阻止被告離去時混亂中受有
    右前臂擦挫傷之傷害，有中山綜合醫院診斷證明書附卷可查，然被害人乙○○與
    被告於混亂爭執之過程中，現場機車倒地並有互相拉扯之情形，被害人乙○○前
    開傷勢究於何種情形下產生，饒有研求餘地。且被告既急於離開現場，其是否另
    有傷害被害人乙○○之犯罪故意，亦非無疑。而被害人乙○○於警訊中亦表示不
    願就傷害部分提出告訴 (見偵查卷第六頁面)。綜上，本件證據不足以證明被告
 有何為防護贓物及脫免逮捕，而當場施強暴脅迫之犯行，自無法以推測或擬制之
    方法為準強盜罪裁判之基礎，公訴人認被告被告係犯刑法第三百二十九條之準強
    盜罪，尚有誤會，起訴法條應予變更。
三、原審據以論罪科刑，固非無見，然原判決認被告係犯刑法第三百二十九條之準強
    盜罪，尚有未洽，被告上訴否認有準強盜犯行，非無理由，自應由本院予以撤銷
    改判。爰審酌被告正值青壯之年，不思奮發，且甫因竊盜案件，經法院判處罰金
    四千元，於八十九年十二月八日執行完畢，其未知悔悟，再犯本罪，應予非難，
    兼衡其所用手段、犯罪所生危害及患憂鬱症思慮不周等一切情狀，量處如主文所
    示之刑並諭知易科罰金之折算標準。
據上論斷，應依刑事訴訟法第三百六十九條第一項前段、第三百六十四條、第二百九
十九條第一項前段、第三百條，刑法第三百二十條第一項、第四十一條第一項前段，
罰金罰鍰提高標準條例第一條前段、第二條，判決如主文。
本案經檢察官覃正祥到庭執行職務。
中      華      民      國      九十一      年      一    月  二十四    日
                              臺灣高等法院刑事第一庭
                                  審判長法  官 李  相  助
                                        法  官  蔡  光  治
                                        法  官  蘇  素  娥
右正本證明與原本無異。
檢察官部分如不服本判決應於收受送達後十日內向本院提出上訴書狀，其未述上訴之
理由者並得於提起上訴後十日內向本院補提理由書（均須按他造當事人之人數附繕本
）。
被告不得上訴。
                                        書記官  葉  國  乾
中    華    民    國    九十一    年       一       月      二十五      日
附錄    本判決論罪科刑法條：
中華民國刑法第三百二十條(普通竊盜罪、竊佔罪)
意圖為自己或第三人不法之所有，而竊取他人之動產者，為竊盜罪，處五年以下有期
徒刑、拘役或五百元以下罰金。
意圖為自己或第三人不法之利益，而竊佔他人之不動產者，依前項之規定處斷。
前二項之未遂犯罰之。
